【裁判字號】    98,訴,805
【裁判日期】    990209
【裁判案由】    毒品危害防制條例
【裁判全文】
臺灣苗栗地方法院宣示判決筆錄           98年度訴字第805號
公  訴  人  臺灣苗栗地方法院檢察署檢察官
被      告  甲○○
指定辯護人  本院公設辯護人  乙○○
上列被告因毒品危害防制條例案件（起訴案號：98年度偵緝字第
250 號、98年度毒偵字第1239號），本院於中華民國99年2 月9
日下午4 時許，在本院第5 法庭宣示判決，出席職員如下：
                審判長法  官  柳章峰
                      書記官  陳采瑜
                      通  譯  顏子濱
法官起立朗讀判決主文、犯罪事實要旨、處罰條文、附記事項，
及告以上訴限制、期間並提出上訴狀之法院，且諭知記載其內容
：
一、主  文：
    甲○○施用第一級毒品，累犯，處有期徒刑柒月；第一次扣
    案之海洛因貳包（合計淨重壹點零壹公克）均沒收銷燬之。
    又施用第二級毒品，累犯，處有期徒刑伍月；第一次扣案之
    甲基安非他命壹包（含袋重零點捌貳公克）沒收銷燬之。又
    持有第一級毒品純質淨重十公克以上，累犯，處有期徒刑壹
    年貳月；第二次扣案之海洛因拾貳包（合計淨重貳拾貳點伍
    捌公克，其中編號A 至K 拾壹包合計純質淨重拾壹點貳貳公
    克）均沒收銷燬之、電子磅秤壹台沒收。又施用第二級毒品
    ，累犯，處有期徒刑陸月；第二次扣案之甲基安非他命參包
    （合計含袋重貳拾陸點肆捌公克）均沒收銷燬之。應執行有
    期徒刑貳年；第一次扣案之海洛因貳包（合計淨重壹點零壹
    公克）、甲基安非他命壹包（含袋重零點捌貳公克），第二
    次扣案之海洛因拾貳包（合計淨重貳拾貳點伍捌公克，其中
    編號A 至K 拾壹包合計純質淨重拾壹點貳貳公克）、甲基安
    非他命參包（合計含袋重貳拾陸點肆捌公克）均沒收銷燬之
    、電子磅秤壹台沒收。
二、犯罪事實要旨：
（一）甲○○曾因竊盜案件，經本院於95年3 月31日以95年度易
      字第49號判決，判處有期徒刑1 年2 月，於95年7 月10日
      撤回上訴並確定，嗣減為有期徒刑7 月，於96年7 月16日
      執行完畢（構成累犯）。甲○○又曾因施用毒品案件，經
      本院裁定送觀察、勒戒後，認無繼續施用毒品之傾向，於
      89年5 月25日出所，由台灣苗栗地方法院檢察署檢察官於
      89年5 月24日以89年度毒偵字第994 號、89年度毒偵字第
      1014號為不起訴處分確定。詎上開觀察、勒戒未收其實效
      ，甲○○於該次觀察、勒戒執行完畢後5 年內，復有下列
      施用毒品之犯行：因施用毒品案件，經本院裁定送觀察
      、勒戒後，認無繼續施用毒品之傾向，於90年3 月15日出
      所，由台灣苗栗地方法院檢察署檢察官於同日以90年度毒
      偵緝字第41號為不起訴處分確定；又因施用毒品案件，
      經送強制戒治，至其刑事責任部分，則經本院於91年2 月
      7 日以90年度簡上字第48號判決，判處有期徒刑8 月確定
      。又因施用毒品案件，經本院於91年9 月30日以91年度
      苗簡字第794 號判決，判處有期徒刑6 月，於91年11月25
      日確定。
（二）甲○○仍未戒除毒癮，復有下列施用毒品之犯行：
 （1）甲○○基於施用第1 級毒品海洛因之犯意，於98年4 月12
      日（起訴書誤載為13日，應予以更正）晚上8 時多許，在
      新竹市中華大學外面某停車場，以將海洛因摻入香菸（未
      扣案）內點燃吸食之方式，施用第1 級毒品海洛因1 次。
      隨後，另基於施用第2 級毒品甲基安非他命之犯意，在上
      開同一時、地，以將甲基安非他命置於玻璃球（未扣案）
      內，用火燒烤吸食煙霧之方式，施用第2 級毒品甲基安非
      他命1 次。嗣苗栗縣警察局通霄分局偵查隊員警，於98年
      4 月13日下午5 時30分許，在新竹市○○路27巷9 號內1
      、2 樓樓梯間，逮捕竊盜通緝犯甲○○時，在甲○○身上
      扣得海洛因2 包（合計淨重1.01公克）、甲基安非他命1
      包（含袋重0.82公克），甲○○除向警方坦承上情外，並
      同意警方對其採尿送驗結果，其尿液確呈有海洛因之代謝
      物嗎啡陽性反應，及甲基安非他命陽性反應（98年度毒偵
      字第448 號偵查卷、98年度偵緝字第250 號偵查卷部分）
      。
 （2）甲○○意圖供自己施用，於98年10月1 日下午5 時許，在
      苗栗縣苗栗市北苗「菲力電子遊藝場」外，向某姓名年籍
      均不詳綽號「阿木」之成年男子，以新台幣（下同）4 萬
      5 千元之價格，購入海洛因12包（合計淨重22.58 公克，
      其中編號A 至K 11包合計純質淨重11.22 公克）後，即非
      法持有之，隨即基於施用第1 級毒品海洛因之犯意，於同
      日下午5 時多許，在苗栗縣苗栗市○○○○路旁，以將海
      洛因摻入香菸（未扣案）內點燃後吸食之方式，施用第1
      級毒品海洛因1 次。另基於施用第2 級毒品甲基安非他命
      之犯意，於上開同一時地，以將甲基安非他命置於玻璃球
      （未扣案）內，用火燒烤後吸食其煙霧之方式，施用第2
      級毒品甲基安非他命1 次。嗣苗栗縣警察局頭份分局偵查
      隊員警，於同日晚上11時許，在苗栗縣頭份鎮○○里○○
      街9 巷18之1 號前，逮捕另犯竊盜、毒品及贓物等罪名之
      通緝犯甲○○時，在甲○○攜帶之背包內，扣得甲○○所
      有之海洛因12包（合計淨重22.58 公克，其中編號A 至K1
      1 包合計純質淨重11.22 公克）、甲基安非他命3 包（合
      計含袋重26.48 公克），及供秤海洛因用之電子磅秤1 台
      。甲○○除向警方坦承上情外，並同意警方對其採尿送驗
      結果，其尿液確呈有海洛因之代謝物嗎啡陽性反應，及甲
      基安非他命陽性反應（98年度毒偵字第1239號偵查卷部分
      ）。
（二）案經苗栗縣警察局通霄分局、頭份分局分別報請台灣苗栗
      地方法院檢察署檢察官偵查起訴。
三、處罰條文：
    毒品危害防制條例第10條第1項、第2項、第11條第3項。
四、附記事項：
（一）按依修正後之毒品危害防制條例規定，僅限於「初犯」及
      「5 年後再犯」二種情形，始應先經觀察、勒戒或強制戒
      治程序，倘被告於5 年內已再犯，經依法追訴處罰，縱其
      第3 次（或第3 次以上）再度施用毒品之時間，在初犯經
      觀察、勒戒或強制戒治執行完畢釋放5 年以後，已不合於
      「5 年後再犯」之規定，依最高法院95年度台非字第59號
      、第65號判決意旨，及最高法院95年度第7 次刑事庭會議
      決議，無再送觀察、勒戒之必要，檢察官應逕予起訴。查
      本案被告雖係觀察、勒戒執行完畢滿5 年後再犯，惟被告
      於前次觀察、勒戒期滿執行完畢後5 年內，仍有施用毒品
      之犯行，經檢察機關及法院追訴處罰，檢察官對本案逕予
      起訴，程序自屬合法，附此敘明。
（二）次按毒品危害防制條例已於98年5 月20日修正公布，因本
      次修法並未明定法律生效施行日期，致關於本次修正毒品
      危害防制條例條文，應自何時起生效施行發生爭議。雖毒
      品危害防制條例第36條規定「本條例自公布後6 個月施行
      」。惟查，毒品危害防制條例第36條，係92年7 月9 日修
      正時所制定，其立法理由謂：「依本條例新修正之規定，
      法務部需會同衛生署成立審議委員會每3 個月定期檢討調
      整毒品之分級及品項，而本次新增第4 級毒品，有需要在
      新法施行前先經該審議會檢討後再調整公布，且依修正條
      文亦有必要再訂定相關子法及修正相關法規，以配合本條
      例之施行，故亦有需要預留適當緩衝期，以利訂頒相關子
      法及相關法規之配合修正」，是毒品危害防制條例第36條
      所稱「自公布後6 個月施行」，應專指92年7 月9 日該次
      全面修正毒品危害防制條例之條文，而該條於本次修正毒
      品危害防制條例時並未再做修訂或變更，立法理由亦未說
      明本次修正條文係依該條例第36條規定，於修正後6 個月
      始生效之要旨，故尚難認本次毒品危害防制條例之修正有
      上開規定之適用。又按中央法規標準法第13條規定：「法
      規明定自公布日或發布日施行者，自公布或發布之日起算
      至第3 日起發生效力」，而法規如未明示自公布日或發布
      日施行，應僅能解釋立法機關之意思，為該法規從公布日
      施行，否則立法者當會另定其他生效日期，從而，本院認
      為毒品危害防制條例98年5 月20日修正公布之條文，當適
      用中央法規標準法第13條規定，自公布日起算第3 日起生
      效，即生效日應為98年5 月22日，而非98年11月20日。本
      案被告施用及持有毒品行為，既均發生在98年5 月22日之
      後，自應逕行適用修正後毒品危害防制條例之規定，無新
      舊法律比較適用之問題。
（三）末按，實務上向來認為施用毒品係持有毒品之高度行為，
      惟最高法院吸收犯之理論，其類型亦非專以「高度行為吸
      收低度行為」為限，尚包括「全部行為吸收部分（階段）
      行為」（最高法院87年度台上字第4461號判決要旨參照）
      、「重度行為吸收輕度行為」（最高法院93年度台上字第
      2259判決要旨參照）等。又所謂高度行為吸收低度行為乃
      係基於法益侵害之觀點，認為當高度行為之不法內涵足以
      涵蓋低度行為時，方得論以吸收犯。98年5 月20日修正之
      毒品危害防制條例第11條，既將同屬持有毒品行為之處罰
      ，依數量多寡而分別以觀，顯見立法者有意以持有毒品之
      數量，作為評價持有毒品行為不法內涵高低之標準，並據
      此修訂持有毒品罪之法定刑，俾使有所區隔。因此吾人應
      可推知，當行為人持有毒品數量達法定標準以上者，由於
      此舉相較於僅持有少量毒品之不法內涵較高，法定刑亦隨
      之顯著提升，縱令行為人係為供個人施用而1 次購入，由
      於該等行為不法內涵，已非原本施用毒品行為所得涵蓋，
      自不得拘泥於以往施用行為吸收持有行為之見解，應本諸
      行為不法內涵高低作為判斷標準，改認持有法定數量以上
      毒品之行為屬重度行為，得吸收施用毒品之輕度行為，或
      逕認施用毒品之輕行為，當為持有超過法定數量毒品之重
      行為所吸收，方屬允當（臺灣高等法院暨所屬法院98年法
      律座談會刑事類提案第15號）。故持有逾量第1 級毒品海
      洛因，意在供己施用，其施用之輕度行為，應為持有逾量
      之重度行為吸收，不另論罪，本案起訴論罪法條雖漏論被
      告持有逾量第1 級毒品罪之條文，惟起訴事實欄已明確記
      載被告持有逾量第1 級毒品海洛因之犯罪事實，且與其後
      施用海洛因之行為，有重度行為吸收輕度行為之吸收犯實
      質上1 罪關係，本院自得就持有逾量第1 級毒品海洛因罪
      部分予以審理，無變更起訴法條問題。又本案並無其他證
      據證明被告係另基於持有逾量第1 級毒品犯意而持有之，
      基於罪疑唯輕原則，尚難認被告持有逾量第1 級毒品之目
      的非在供己施用，遽認被告另有持有逾量第1 級毒品犯意
      ，而為不利被告之認定，併此敘明。
五、協商判決除有刑事訴訟法第455 條之4 第1 項第1 款於本訊
    問程序終結前，被告撤銷協商合意或檢察官撤回協商聲請者
    ；第2 款被告協商之意思非出於自由意志者；第4 款被告所
    犯之罪非第455 條之2 第1 項所定得以協商判決者；第6 款
    被告有其他較重之裁判上一罪之犯罪事實者；第7 款法院認
    應諭知免刑或免訴、不受理者情形之一，及違反同條第2 項
    「法院應於協商合意範圍內為判決；法院為協商判決所科之
    刑，以宣告緩刑或2 年以下有期徒刑、拘役或罰金為限」之
    規定者外，不得上訴。
六、如有前項得上訴之情形，若不服本件判決，得自收受判決筆
    錄送達之日起10日內，向本院提出上訴書狀，上訴於第二審
    法院。
中    華    民    國    99    年    2     月    9     日
                  台灣苗栗地方法院刑事第三庭
                            書記官  陳采瑜
                      審判長法  官  柳章峰
以上正本係照原本製作。
                            書記官  陳采瑜
中    華    民    國    99    年    2     月    9     日

司法院資訊處製作；財團法人民間司法改革基金會備份。
